【裁判字號】    99,訴,1688
【裁判日期】    990629
【裁判案由】    毒品危害防制條例
【裁判全文】
臺灣板橋地方法院刑事判決              99年度訴字第1688號
公  訴  人  臺灣板橋地方法院檢察署檢察官
被      告  甲○○
上列被告因違反毒品危害防制條例案件，經檢察官提起公訴（九
十九年度毒偵字第二九七六號），被告於本院準備程序進行中，
就被訴事實為有罪之陳述，經本院告知簡式審判程序意旨，並聽
取公訴人及被告之意見後，本院合議庭裁定由受命法官獨任依簡
式審判程序審理，並判決如下：
    主  文
甲○○施用第一級毒品，累犯，處有期徒刑柒月。扣案之第一級
毒品海洛因壹包（驗餘淨重零點零貳伍公克），沒收銷燬之；又
施用第二級毒品，累犯，處有期徒刑參月。應執行有期徒刑捌月
。扣案之第一級毒品海洛因壹包（驗餘淨重零點零貳伍公克），
沒收銷燬之。
    事  實
一、甲○○前因施用第二級毒品案件，經本院以八十七年度毒聲
    字第三五二三號裁定送觀察、勒戒後，認無繼續施用毒品之
    傾向，於民國八十七年十二月十六日執行完畢釋放出所，並
    經臺灣板橋地方法院檢察署檢察官以八十七年度偵字第二五
    四九０號為不起訴處分確定。復因施用第二級毒品案件，經
    本院以八十八年度毒聲字第七九二二號裁定送勒戒處所觀察
    、勒戒後，認有繼續施用毒品之傾向，再經本院以八十九年
    度毒聲字第四一五八號裁定令入戒治處所施以強制戒治一年
    ，於九十年七月二日停止戒治付保護管束期滿未經撤銷，視
    為執行完畢，此部分所涉刑案部分，另經本院以八十九年度
    易字第四００三號判處有期徒刑八月確定，與其另因販賣第
    二級毒品未遂案件經臺灣高等法院以九十年度上訴字第八三
    一號判處有期徒刑四年確定之刑，後經臺灣高等法院以九十
    年度聲字第二四六一號裁定定其應執行有期徒刑四年六月確
    定，於九十四年十二月八日縮短刑期假釋出監付保護管束，
    甫於九十五年四月二十四日假釋期滿未經撤銷，視為執行完
    畢。詎仍不知悛悔，其明知海洛因、甲基安非他命係業經公
    告列為毒品危害防制條例第二條第二項第一、二款之第一、
    二級毒品，不得非法持有、施用，詎仍未戒除施用毒品習性
    ，復各基於施用第一、二級毒品海洛因、甲基安非他命之犯
    意，於九十九年三月二十八日上午某時許，在臺北縣板橋市
    某處（起訴書誤認係於九十九年三月二十八日十四時三十五
    分許為警採尿前二十六小時內之某時許，在不詳處所），施
    用第一級毒品海洛因一次；另於九十九年三月二十八日下午
    二時三十五分為警採集尿液回溯前九十六小時內之某時許，
    在不詳處所，施用第二級毒品甲基安非他命一次。嗣於同日
    下午一時三十分許，在臺北縣板橋市○○街一六三號前，因
    形跡可疑為警攔檢盤查而查獲，並扣得其所有之第一級毒品
    海洛因一包（驗餘淨重零點零二五公克）。嗣經警依法對其
    採集尿液送驗後，始查悉上情。
二、案經臺北縣政府警察局海山分局報告臺灣板橋地方法院檢察
    署檢察官偵查起訴。
    理  由
壹、程序事項：
    被告甲○○所犯係死刑、無期徒刑或最輕本刑為三年以上有
    期徒刑以外之罪，亦非屬高等法院管轄第一審之案件，其於
    準備程序中就被訴事實為有罪之陳述，經本院告知簡式審判
    程序之旨，並聽取公訴人及被告之意見後，經本院合議庭認
    為適宜，乃依刑事訴訟法第二百七十三條之一第一項規定，
    裁定由受命法官獨任進行簡式審判程序，先予敘明。
貳、實體事項：
一、上揭犯罪事實，業據被告於本院準備程序及審理中供承不諱
    ，且被告於前揭查獲時地為警依法對其採集之尿液經送請臺
    灣檢驗科技股份有限公司以酵素免疫分析法（EIA ）初步檢
    驗及氣相層析質譜儀分析法（GC/MS ）確認檢驗結果，確呈
    鴉片類（嗎啡）及安非他命類（安非他命及甲基安非他命）
    陽性反應，此有該公司出具之九十九年四月十五日濫用藥物
    檢驗報告一紙在卷可參（參見偵卷第六四頁）。又扣案之被
    告所有疑似第一級毒品海洛因白色粉末一包（驗餘淨重零點
    零二五公克），經送請交通部民用航空局航空醫務中心鑑定
    結果，確含有第一級毒品海洛因成分，此有該中心出具之九
    十九年四月九日航藥鑑字第0992379 號毒品鑑定書一紙在卷
    可憑（參見偵卷第六五頁）。綜上所述，足認被告之自白核
    與事實相符，應可採為論罪科刑之依據。按施用第一、二級
    毒品為犯罪行為，毒品危害防制條例第十條第一項及第二項
    各定有處罰明文。故施用該毒品者，依前揭規定本應科以刑
    罰，惟基於施用毒品之人，兼有病患屬性，乃於刑事政策上
    對合於一定條件之施用者，依同條例第二十條、第二十三條
    之規定，施以觀察、勒戒及強制戒治之治療，期以保安處分
    替代刑罰，戒斷其身、心癮。嗣因其程序過於繁雜，上揭條
    例於九十二年七月九日修正公布，自九十三年一月九日施行
    ，將該第二十條、第二十三條之保安處分程序，單純區分為
    「初犯」、「五年內再犯」及「五年後再犯」三種；依其立
    法理由之說明：「初犯」，經觀察、勒戒或強制戒治後，應
    為不起訴處分或不付審理之裁定；經觀察、勒戒或強制戒治
    執行完畢釋放後，「五年內再犯」者，因其再犯率甚高，原
    實施之觀察、勒戒及強制戒治既已無法收其實效，爰依法追
    訴或裁定交付審理。至於經觀察、勒戒或強制戒治執行完畢
    釋放後，「五年後再犯」者，前所實施之觀察、勒戒或強制
    戒治已足以遮斷其施用毒品之毒癮，為期自新及協助其斷除
    毒癮，仍適用「初犯」規定，先經觀察、勒戒或強制戒治之
    程序。從而依修正後之規定，僅限於「初犯」及「五年後再
    犯」二種情形，始應先經觀察、勒戒或強制戒治程序，不能
    逕行起訴，亦即設為施用毒品罪起訴條件之限制。但倘被告
    於五年內已再犯，經依法再為「保安處分」或「追訴處罰」
    者，縱其第三次（或第三次以上）施用毒品之時間，在初犯
    之保安處分執行完畢釋放五年以後，即非屬「五年後再犯」
    之情形，且因前有「五年內再犯」情形，顯見其再犯率甚高
    ，原實施之保安處分無法收其實效，毋庸仍予寬典處遇，而
    應依該條例第十條逕予刑罰制裁。至於第三次（或第三次以
    上）施用毒品之時間，是否宜有期間限制？以多久為適宜？
    則分屬刑事政策、專門醫學之範圍，非審判機關所能決定，
    有待循立法途徑解決，此為本院近來之統一見解（最高法院
    九十八年台非字第五六號判決意旨可資參照）。查本件被告
    前因施用第二級毒品案件，經本院以八十七年度毒聲字第三
    五二三號裁定送觀察、勒戒後，認無繼續施用毒品之傾向，
    於八十七年十二月十六日執行完畢釋放出所，並經臺灣板橋
    地方法院檢察署檢察官以八十七年度偵字第二五四九０號為
    不起訴處分確定。復因施用第二級毒品案件，經本院以八十
    八年度毒聲字第七九二二號裁定送勒戒處所觀察、勒戒後，
    認有繼續施用毒品之傾向，再經本院以八十九年度毒聲字第
    四一五八號裁定令入戒治處所施以強制戒治一年，於九十年
    七月二日停止戒治付保護管束期滿未經撤銷，視為執行完畢
    ，此部分所涉刑案部分，另經本院以八十九年度易字第四０
    ０三號判處有期徒刑八月確定一節，此有臺灣高等法院被告
    前案紀錄表一份在卷可參。被告既曾於前揭觀察、勒戒執行
    完畢釋放後五年內再犯施用第二級毒品案件而經依法再為保
    安處分及追訴處罰，且於本件中，又係分別於九十九年三月
    二十八日上午某時許、九十九年三月二十八日下午二時三十
    五分為警採集尿液回溯前九十六小時內之某時許，有分別施
    用第一級毒品海洛因、第二級毒品甲基安非他命之犯行，即
    非屬毒品危害防制條例第二十條第三項所定「五年後再犯」
    之情形，揆諸前開判決意旨及說明，自應逕行追訴處罰。從
    而，本件事證已臻明確，被告犯行洵堪認定，應予依法論科
    。
二、核被告所為，係犯毒品危害防制條例第十條第一項之施用第
    一級毒品海洛因罪、同條第二項之施用第二級毒品甲基安非
    他命罪。被告各持有第一、二級毒品海洛因及甲基安非他命
    後，進而施用，其各持有之低度行為應被其各施用之高度行
    為所吸收，均不另論罪。被告所犯施用第一、二級毒品海洛
    因及甲基安非他命二罪間，犯意各別，罪名互殊，應予分論
    併罰。又被告前因施用第二級毒品案件，經本院以八十九年
    度易字第四００三號判處有期徒刑八月確定，與其另因販賣
    第二級毒品未遂案件經臺灣高等法院以九十年度上訴字第八
    三一號判處有期徒刑四年確定之刑，後經臺灣高等法院以九
    十年度聲字第二四六一號裁定定其應執行有期徒刑四年六月
    確定，於九十四年十二月八日縮短刑期假釋出監付保護管束
    ，甫於九十五年四月二十四日假釋期滿未經撤銷，視為執行
    完畢，此有臺灣高等法院被告前案紀錄表一份在卷可參，其
    前受有期徒刑之執行完畢，於五年以內故意再犯本件有期徒
    刑以上之二罪，各為累犯，應各依刑法第四十七條第一項規
    定，各加重其刑。爰審酌被告屢犯不改，顯見其意志不堅，
    缺乏勒戒動機，其施用毒品足以導致精神障礙、性格異常，
    甚至造成生命危險，戕害一己之身體健康，惟其犯後已能坦
    承犯行，態度尚稱良好，且現正於臺北縣立醫院板橋院區接
    受戒除毒癮治療，此有其提出之臺北縣立醫院醫療費用收據
    一紙在卷可參，顯見其甚有悔改之意等一切情狀，分別量處
    如主文所示之刑，並定其應執行之刑。至扣案之第一級毒品
    海洛因一包（驗餘淨重零點零二五公克），不問屬於犯人與
    否，應依毒品危害防制條例第十八條第一項前段規定，併予
    宣告沒收銷燬之。又盛裝前開第一級毒品海洛因外包裝袋一
    個，參以法務部調查局現今所採行之鑑驗方式，包裝袋仍會
    殘留微量毒品，而無法將之完全析離，此有法務部調查局調
    科壹字第09362396550 號函文意旨可資參照，是可認該一個
    包裝袋與殘留其上之第一級毒品海洛因當已無法析離，而應
    視為毒品，故應與所盛裝之第一級毒品海洛因併予沒收銷燬
    ，附此敘明。至鑑定所耗損之第一級毒品海洛因，既已滅失
    ，爰不另為沒收銷燬之諭知，併予敘明。
據上論斷，應依刑事訴訟法第二百七十三條之一第一項、第二百
九十九條第一項前段，毒品危害防制條例第十條第一項、第二項
、第十八條第一項前段，刑法第十一條、第五十一條第五款、第
四十七條第一項，判決如主文。
本案經檢察官蘇振文到庭執行職務。
中    華    民    國    99    年    6     月    29    日
                  刑事第六庭    法  官  林家賢
上列正本證明與原本無異。
如不服本判決，應於判決送達後十日內，向本院提出上訴書狀，
並應敘述具體理由；其未敘述上訴理由者，應於上訴期間屆滿後
二十日內向本院補提理由書（均須按他造當事人之人數附繕本）
「切勿逕送上級法院」。
                                書記官  林政良
中    華    民    國    99    年    6     月    29    日
附錄本判決論罪科刑法條：
毒品危害防制條例第十條：
施用第一級毒品者，處六月以上五年以下有期徒刑。
施用第二級毒品者，處三年以下有期徒刑。

司法院資訊處製作；財團法人民間司法改革基金會備份。
